【裁判字號】    90,訴,256
【裁判日期】    920411
【裁判案由】    毒品危害防制條例
【裁判全文】
臺灣臺北地方法院刑事判決                            九十年度訴字第二五六號
    公  訴  人  臺灣臺北地方法院檢察署檢察官
    被      告  戊○○
    選任辯護人  李勇三律師
右列被告因違反毒品危害防制條例案件，經檢察官提起公訴（八十九年度毒偵緝字第
二五九號），本院判決如左：
    主  文
戊○○連續非法販賣化學合成麻醉藥品，累犯，處有期徒刑伍年貳月。
扣案之安非他命貳包（共毛重貳拾陸點貳貳公克，共淨重拾柒點柒柒公克，共取零點
零玖公克鑑驗，共計餘拾柒點陸捌公克）、磅秤壹台均沒收。
    事  實
一、戊○○曾於民國八十三年間因違反麻醉藥品管理條例案件，經台灣新竹地方法院
    判處有期徒刑九月確定，於八十五年四月十三日執行完畢，猶不知悔改；竟意圖
    營利，基於概括之犯意，分別（一）自八十七年二月間起至同年五月初止，在台
    北市○○○路五Ｏ二號八樓Ｂ室及不詳處所，以每包（重量不詳）新台幣（下同
    ）三千元至五千元不等之價格，非法販賣安非他命予甲○○三至四次。（二）於
    八十七年三、四月間，在台北縣蘆洲市年籍不詳之成年女子「王美淑」之母住處
    、台北市○○區○○街某不詳賓館等處，以每包（重量不詳）三千元至五千元不
    等之價格，非法販賣安非他命予乙○○及其女友「王美淑」共四至五次。（三）
    於不詳時、地，以每包（重量不詳）二千元之價格，非法販賣安非他命予丁○○
    二次；丁○○復於八十七年五月九日上午五時許，撥打0000000000號
    行動電話聯絡戊○○，約在台北縣土城市某處交易，旋於同日上午五時三十分許
    ，在該約定處所，戊○○以五千元之價格，販賣安非他命一包（毛重二點零二公
    克，淨重一點七二公克）予丁○○。又於八十七年五月九日凌晨零時三十五分許
    ，警方在台北市○○○路五Ｏ二號八樓Ｂ室查獲甲○○涉嫌施用安非他命（另由
    檢察官偵辦），經訊問甲○○後，乃循線於同日凌晨一時許在台北市○○○路四
    八五巷口，查獲正在ＣＡ─五五五七號自小客車內等候甲○○、涉嫌施用安非他
    命之乙○○（另由檢察官偵辦）；經甲○○以0000000000號行動電話
    聯絡戊○○佯裝欲購買安非他命，戊○○即與甲○○約定在台北市○○○路○段
    新興公園旁交易，旋駕駛ＦＦ─六０二三號自小客車搭載丙○○、丁○○至該約
    定處所，警方循線於同日上午六時許，前往台北市○○○路○段新興公園旁，查
    獲正在ＦＦ─六０二三號自小客車內等候戊○○（當時已下車等候甲○○）之丙○○、丁○○（其二人就非法販賣安非他命犯行與戊○○均無犯意聯絡，丙○○
    涉嫌販賣安非他命犯行已經本院另案判決無罪，由台灣高等法院駁回上訴確定，
    丁○○涉嫌施用安非他命部份另由檢察官偵辦），戊○○因下車等候甲○○，發
    現警方前來查緝，乃趁隙逃逸無蹤因而販賣未遂；並自ＦＦ─六０二三號自小客
    車內駕駛座下查扣戊○○所有之安非他命二包（分別毛重十八點二九公克、淨重
    十七點七五公克，毛重七點九三公克、淨重零點零二公克），及自丁○○座椅下
    查扣前揭甫向戊○○購買之安非他命一包（毛重二點零二公克，淨重一點七二公
    克），另查扣戊○○所有供犯罪所用之磅秤一台。
二、案經臺北市政府警察局中山分局報請偵辦。
    理  由
一、訊據被告戊○○固承認曾轉讓安非他命予甲○○、乙○○、王美淑、丁○○等人
    吸食（見被告九十一年七月二十二日答辯狀、本院九十二年三月二十一日筆錄第
    十六頁），及自ＦＦ─六０二三號自小客車內駕駛座下查扣之安非他命二包係其
    所有，惟矢口否認有何非法販賣安非他命犯行，辯稱：其與甲○○、乙○○、王
    美淑吸食安非他命時，曾請他們一起吸食，僅係轉讓安非他命，並無營利之意圖
    ，其於八十七年五月九日係至台北縣土城市○○路附近分別搭載丙○○、丁○○
    ，之後其要到甲○○位於台北市○○○路之住處打麻將，順路載丁○○回家，到
    了新興公園附近，其下車買早點，看到警察圍過去車子那邊，因車上有安非他命
    ，怕被抓到，就先離開了，丙○○於警訊之自白係遭刑求，甲○○、乙○○、丁○○之自白並無依據，均與事實不符，其沒有販賣安非他命予甲○○、乙○○、
    王美淑、丁○○等人云云。經查：
  (一)被告自八十七年二月間起至同年五月初止，在台北市○○○路五Ｏ二號八樓Ｂ室
    及不詳處所，以每包（重量不詳）三千元至五千元不等之價格，非法販賣安非他
    命予甲○○三至四次，又於八十七年五月九日凌晨零時三十五分許，警方在台北
    市○○○路五Ｏ二號八樓Ｂ室查獲甲○○涉嫌施用安非他命，經甲○○以000
    0000000號行動電話聯絡被告佯裝欲購買安非他命，被告即與甲○○約定
    在台北市○○○路○段新興公園旁交易，警方循線於同日上午六時許，前往該新
    興公園旁，被告因下車等候甲○○，發現警方前來查緝，乃趁隙逃逸之事實，業
    據證人甲○○於警訊時、偵查中及丙○○涉嫌非法販賣安非他命案件（以下簡稱
    另案）本院審理時證述綦詳（見八十七年偵字第九五一八號卷第二次警訊筆錄、
    偵查筆錄、另案本院八十九年訴緝字第一五九號卷第一一０至一一六頁、第一九
    ０至一九一頁），核與丙○○於警訊時供稱：警方臨檢時戊○○在車外等待買主
    購買安非他命等語（見八十七年偵字第九五一八號卷警訊筆錄）相符，並有當場
    自駕駛座下起出被告所有之安非他命二包（分別毛重十八點二九公克、淨重十七
    點七五公克，毛重七點九三公克、淨重零點零二公克）及磅秤一台扣案可證。雖
    甲○○於本院審理時翻異前詞附和被告供詞，陳稱：其在警訊曾說向戊○○買安
    非他命等語，但不是真的云云，惟倘甲○○於警訊所述並非真實，以其與被告係
    朋友關係，並無怨隙，豈會於偵查中、另案本院審理時均為相同之陳述？足見其
    嗣後於本院有利於被告之證詞，洵為協助被告避責之詞，不足採信。而被告雖辯
    稱：甲○○於第一次警訊時供稱係向乙○○購買安非他命，於第二次警訊供稱戊○○係販賣安非他命予其之人，前後指述不符，尚難採信云云；惟甲○○於偵查
    中已陳稱其安非他命來源係向戊○○購買，而乙○○因欠其錢，是其自己主動說
    以安非他命抵債等語（見八十七年偵字第九五一八號卷偵訊筆錄）甚明，是甲○○於警訊、偵訊之供述僅能說明其安非他命來源不止被告一途，尚難認證人甲○○此部分供述有何前後不符情事。另甲○○於八十七年五月九日雖因出於警方之
    誘導向被告買受安非他命，然被告不知甲○○之偽，乃基於意圖營利、販賣安非
    他命之犯意，允諾甲○○購買安非他命之要約（此要約為真意之意思表示），並
    依約攜帶安非他命前往上揭地點欲交付予甲○○，是被告即已著手實施販賣安非
    他命之構成要件行為，僅因甲○○當次行為並無實際購買安非他命之真意，不能
    完成真正買賣安非他命之犯罪，是被告該部分行為，仍應科以販賣未遂罪責，尚
    難解免被告此部分應負之刑責（最高法院八十五年三月十二日八十五年度第四次
    刑事庭會議決議參照）。
  (二)又被告於八十七年三、四月間，在台北縣蘆洲市年籍不詳之成年女子「王美淑」
    之母住處、台北市○○區○○街某不詳賓館等處，以每包（重量不詳）三千元至
    五千元不等之價格，非法販賣安非他命予乙○○及其女友「王美淑」共四至五次
    等事實，業據證人乙○○於偵查中、另案本院審理時、本案本院審理時證述屬實
    （見八十七年偵字第九五一八號卷偵訊筆錄、八十九年毒偵緝字第二五九號卷第
    九十三至九十四頁、另案本院八十八年訴字第一七三一號卷第五十八、五十九頁
    、見本案本院卷九十二年三月二十一日筆錄第十五頁），而乙○○向戊○○購買
    安非他命時，丙○○均在場乙情，亦據證人乙○○於偵查中及另案本院、台灣高
    等法院審理時陳述在卷，核與丙○○於偵查中供稱：戊○○有在賣安非他命，他
    在賣時，其在旁邊等他等語（見八十七年偵字第九五一八號卷偵訊筆錄）相符。
    雖被告辯稱：乙○○於警訊供稱賣給甲○○二次安非他命，偵查時供稱向戊○○
    買安非他命，與警訊時指稱係向一綽號志清之男子所購得不符云云，因認乙○○
    上開證詞不足採信；惟乙○○於本院審理時陳稱志清與戊○○均係其女友王美淑
    介紹認識而進行交易（見本院九十二年三月二十一日筆錄第十五、十六頁），甲○○亦陳稱其安非他命來源係向戊○○購買，而乙○○因欠其錢，是其自己主動
    說以安非他命抵債等語，已如前述，是乙○○、甲○○均陳明其二人安非他命來
    源不止被告一途，尚難認證人乙○○此部分供述有何前後不符情事。
  (三)再被告於不詳時、地，以每包（重量不詳）二千元之價格，非法販賣安非他命予
    丁○○二次之事實，業據證人丁○○於警訊時、偵查中及另案本院審理時證述綦
    詳（見八十七年偵字第九五一八號卷警訊筆錄、偵查筆錄、另案本院八十九年訴
    緝字第一五九號卷第五十九頁）；而丁○○復於八十七年五月九日上午五時許，
    撥打0000000000號行動電話聯絡戊○○，約在台北縣土城市某處交易
    ，旋於同日上午五時三十分許，在該約定處所，戊○○以五千元之價格，販賣安
    非他命一包（毛重二點零二公克，淨重一點七二公克）予丁○○之事實，亦據證
    人丁○○於警訊時證述明確（見八十七年偵字第九五一八號卷警訊筆錄），並有
    自其座椅下起出甫向被告購買之安非他命一包（毛重二點零二公克，淨重一點七
    二公克）扣案可證。雖丁○○於偵查中陳稱：「（問：查獲的東西是否你的？）
    不是，是在我坐的車子下面，但車子不是我的，是戊○○的」，惟丙○○於警訊
    時供稱：在後座底下查獲之安非他命為丁○○向戊○○所購買的等語（見八十七
    年偵字第九五一八號卷警訊筆錄），被告於本院審理時亦供稱：丁○○打電話給
    其，其是要去打麻將，他問其有無安非他命，所以才順便帶一些請他（見本院九
    十年五月十五日筆錄第二頁），在駕駛座下查獲的安非他命二包係其所有，丁○○座椅下查獲的安非他命一包是丁○○的（見本院九十年八月二十八日筆錄第三
    、四頁），可見在丁○○座椅下查獲之安非他命一包確係被告當日交付丁○○之
    物，是證人丁○○於警訊所述該安非他命係當日向被告購買等語，應可採信，其
    嗣後因故更異前詞，尚無足採。
  (四)雖被告另辯稱：丙○○於警訊之自白係遭刑求，甲○○、乙○○、丁○○之自白
    並無依據，均與事實不符，丁○○就其座椅下所查獲之安非他命係何人所有前後
    供述不一，故其等證詞尚難作為不利被告之證據云云。惟按「自白」應係指被告
    就犯罪事實全部或一部承認自己刑事責任所為之陳述，本件丙○○、甲○○、乙○○、丁○○於警訊及偵訊時之證述，如與其四人之犯行無關者，並非屬該四人
    之「自白」，其所為證言即非所謂「被告之自白」，應與一般證人之證言同視，
    得採為論罪之依據；僅丙○○與被告有共犯嫌疑，其供述仍應調查其他必要之證
    據，以察其是否與事實相符，而甲○○、乙○○、丁○○等三人係買受毒品之人
    ，至販毒者為何人與該三人並無利害關係，本案情況與最高法院八十三年台上字
    第一三一九號判決意旨情形不同，應不可等同視之（即與該判決所認仍應調查其
    他必要之證據，以察其是否與事實相符等情有別）。次按證人之陳述有部分前後
    不符，或相互間有所歧異時，究竟何者為可採，法院本得本其自由心證予以斟酌
    ，非謂一有不符或矛盾，即應認其全部均為不可採信（最高法院七十四年台上字
    第一五九九號判例意旨參照）。查證人即警員徐典義於另案本院審理時證稱：「
    在偵訊過程中，並未對被告（丙○○）刑求、逼供，我們是先抓到下游，經過指
    證之後才抓到上游，沒有必要對她刑求」，及證人乙○○證稱：「我先被警察查
    獲，在做筆錄時有看到丙○○被帶到警察局，當時丙○○有無受傷不清楚」等語
    ，並參酌丙○○於另案歷次庭訊時均未為刑求抗辯，足認丙○○係出於自由意志
    下而為陳述，其辯稱受不法取供即無可信，且其於警訊、偵查中所述均分別與甲○○、乙○○、丁○○等人相符，已如前述，丙○○於本院審理時雖陳稱：戊○○沒有在賣安非他命云云，衡其二人為男女朋友關係，於警訊、偵查中應不致誣
    陷被告，是其嗣後於本院翻異前詞，要難採信，自以其於警訊、偵查中所述堪予
    採信；又證人乙○○所述並無前後不一，已如前述；證人甲○○雖於本院翻異前
    詞、丁○○就其座椅下所查獲之安非他命係何人所有前後供述雖有異，惟究竟何
    者為可採，本院已斟酌如上，被告因認不得據此前後不一之供述，執為其非法販
    賣安非他命罪之依據云云，依上見解，洵屬未當。
  (五)被告雖辯稱其僅轉讓安非他命，無營利之意圖云云；然證人甲○○、乙○○均證
    稱以每包（重量不詳）三千元至五千元不等之價格向被告購買安非他命，證人丁○○證稱以每包（重量不詳）二千元之價格向被告購買安非他命，又於八十七年
    五月九日以五千元之價格向被告購買安非他命一包等語相核，顯見被告購得安非
    他命，再轉售予甲○○、乙○○、王美淑、丁○○後均可獲得利潤，其有營利之
    意圖甚明。又扣案之結晶物三包，經鑑定結果確係安非他命（共毛重二十八點二
    四公克，共淨重十九點四九公克，共取零點一一公克鑑驗，共計餘十九點三八公
    克），此有內政部警政署刑事警察局九十年八月二十八日刑鑑字第一二一八三七
    號鑑驗通知書附卷可稽，是被告所辯，顯係卸責之詞，不足採信。本件事證明確
    ，被告犯行堪予認定。
二、按安非他命為修正前麻醉藥品管理條例第二條第四款所規定之化學合成麻醉藥品
    ，業經行政院衛生署七十九年十月九日衛署藥字第九０四一四二號公告同年月十
    一日生效在案，不得非法販賣，被告違反此項規定非法販賣安非他命，原係犯修
    正前麻醉藥品管理條例第十三條之一第二項第一款之非法販賣麻醉藥品罪。惟被
    告犯罪後，麻醉藥品管理條例、肅清煙毒條例分別修正名稱為管制藥品管理條例
    、毒品危害防制條例，並分別於八十八年六月二日、八十七年五月二十日公布施
    行，其中毒品危害防制條例，將安非他命明定為該條例第二條第二項第二款之第
    二級毒品，依管制藥品管理條例第三十七條規定，應依毒品危害防制條例處理之
    ，則被告販賣第二級毒品安非他命，核係犯毒品危害防制條例第四條第二項之販
    賣第二級毒品罪，從而，行為人犯罪後法律已有變更，比較裁判時及裁判前應適
    用法律之結果，其法定刑以裁判前之法律有利於被告，依刑法第二條第一項但書
    規定，應適用裁判前之法律即修正前麻醉藥品管理條例加以處罰。核被告所為，
    係犯修正前麻醉藥品管理條例第十三條之一第二項第一款之非法販賣麻醉藥品罪
    ；又被告於八十七年五月九日販賣予甲○○之犯行，購買人甲○○係因警方之誘
    導始出面誘引被告，甲○○並無購買安非他命之意甚明，是此部份行為應論以未
    遂。其販賣而持有安非他命之低度行為，為販賣之高度行為所吸收，不另論罪。
    被告先後多次販賣行為（含既遂及未遂），時間緊接，所犯係構成要件相同，顯
    係基於概括之犯意為之，應依連續犯論以一販賣既遂罪，並加重其刑。又被告於
    八十三年間因違反麻醉藥品管理條例案件，經台灣新竹地方法院判處有期徒刑九
    月確定，於八十五年四月十三日執行完畢，有台灣高等法院檢察署刑案紀錄簡覆
    表可按，其於五年以內再犯有期徒刑以上之本罪，為累犯，應依刑法第四十七條
    規定，遞加重其刑。爰審酌被告犯罪之動機、目的、手段、次數、數量、所生危
    害及犯罪後之態度等一切情狀，量處如主文所示之刑。扣案自駕駛座下查獲戊○○所有之安非他命二包（共毛重二十六點二二公克，共淨重十七點七七公克，共
    取零點零九公克鑑驗，共計餘十七點六八公克），為違禁物，且為查獲之毒品，
    惟本案主刑部分應適用修正前麻醉藥品管理條例，既詳前述，則依從刑附屬於主
    刑原則，應依刑法第三十八條第一項第一款規定，宣告沒收（最高法院八十八年
    度第一次刑事庭會議決議參照）。又扣案之磅秤一台，則為被告所有供犯罪所用
    之物，應依刑法第三十八條第一項第二款規定，宣告沒收。至自丁○○座椅下查
    扣之安非他命一包（毛重二點零二公克，淨重一點七二公克），因已由被告販賣
    予丁○○，而為丁○○所有，基於主從刑不可分原則，應於丁○○施用毒品案件
    處理，此部分爰不另為沒收之諭知。
據上論斷，應依刑事訴訟法第二百九十九條第一項前段，修正前麻醉藥品管理條例第
十三條之一第二項第一款，刑法第十一條前段、第二條第一項但書、第五十六條、第
四十七條、第三十八條第一項第一款、第二款，判決如主文。
本案經檢察官張安箴到庭執行職務。
中      華      民      國    九十二    年      四      月     十一     日
                                      臺灣臺北地方法院刑事第七庭
                                          法  官  蕭  清  清
右正本證明與原本無異
如不服本判決應於送達後十日內向本院提出上訴狀
                                          書記官  劉  麗 英
中      華      民      國    九十二    年      四      月    十五      日
附錄本案論罪科刑法條全文
麻醉藥品管理條例第十三條之一
違反前條之規定，其屬於第二條第一款至第三款之麻醉藥品者，應分別依法處罰。
一非法輸入、製造、運輸、販賣者，處五年以上有期徒刑，得併科五萬元以下罰金。
二意圖販賣而非法持有者，處三年以上十年以下有期徒刑，得併科三萬元以下罰金。
三意圖營利而非法為人施行者，處五年以下有期徒刑，得併科二萬元以下罰金。
四非法施打、吸用者，處三年以下有期徒刑、拘役或一萬元以下罰金。
五非法持有者，處二年以下有期徒刑、拘役或五千元以下罰金。
前項第一款之未遂犯罰之。
犯第二項第四款之罪有癮者，應由審判機關先行指定相當處所勒戒。經勒戒斷癮後再
犯者，加重本刑至三分之二。


司法院資訊處製作；財團法人民間司法改革基金會備份。
